【裁判字號】    97,交上訴,169
【裁判日期】    971216
【裁判案由】    公共危險
【裁判全文】
臺灣高等法院刑事判決               97年度交上訴字第169號
上  訴  人  丙○○
即  被  告
輔  佐  人  乙○○
上列上訴人因公共危險案件，不服臺灣士林地方法院97年度交訴
字第11號，中華民國97年9月23日第一審判決（起訴案號：臺灣
士林地方法院檢察署96年度偵字第13640號），提起上訴，本院
判決如下：
    主  文
上訴駁回。
    事  實
一、丙○○於民國（下同）96年9月17日下午，駕駛車牌號碼F5
    －2832號自用小客車（下稱上開自小客車），沿臺北市大同
    區○○○路○段內側車道由北往南方向行駛，於同日下午6時
    15分許，途經同路段111巷口欲左轉時，原應注意汽車行駛
    至交岔路口，轉彎車應讓直行車先行，以及汽車行駛時，應
    注意車前狀況，並隨時採取必要之安全措施，以避免危險之
    發生，而依當時天候雨、有暮光、路面鋪裝柏油、濕潤、無
    缺陷、無障礙物、視距良好，對於車前各人、車之動態當能
    確切掌握等情況，並無不能注意之情事，竟疏未注意應讓直
    行車先行，貿然左轉彎，適有甲○○騎乘車牌號碼WEW－599
    號重型機車（下稱上開機車），沿臺北市大同區○○○路○
    段由南往北方向行駛而來，丙○○見狀已閃煞不及，致其所
    駕駛上開自小客車之車頭，不慎撞擊甲○○所騎乘上開機車
    ，致人車倒地，甲○○因而受有右側手挫傷；雙側膝挫傷；
    雙側髖部、大腿、小腿及踝之表淺損傷，磨損或擦傷；右側
    足部（趾除外）開放性傷口（5X0.5X0.3cm）等傷害（所涉
    過失傷害部分業據告訴人甲○○撤回告訴，另經檢察官為不
    起訴處分在案），詎丙○○見甲○○受有上開傷害後，竟另
    行起意逕自駕車衝撞逃逸駛離現場。嗣經行人劉德成見狀記
    下車牌號碼報警處理而循線查獲上情。
二、案經甲○○訴由臺北市政府警察局大同分局報請臺灣士林地
    方法院檢察署檢察官偵查起訴。
    理  由
一、證據能力方面：按傳聞法則之重要理論依據，在於傳聞證據
    未經當事人之反對詰問予以核實，乃予排斥，惟若當事人已
    放棄對原供述人之反對詰問權，於法院審判時表明同意該等
    傳聞證據可作為證據，基於證據資料愈豐富，愈有助於真實
    發現之理念，並貫徹刑事訴訟法修法加重當事人進行主義之
    精神，確認當事人對於證據能力有處分權之制度，傳聞證據
    經當事人同意作為證據，法院認為適當者，亦得為證據。另
    當事人於調查證據時，對於傳聞證據表示「沒有意見」、「
    不用再傳喚詰問」，而未於言詞辯論終結前聲明異議，應視
    為已有將該等傳聞證據採為證據之同意，此刑事訴訟法第
    159條之5定有明文。本案被告及原審選任辯護人於原審準備
    程序表示對卷內人證、書證之證據能力無意見，原審審理時
    ，被告及原審選任辯護人對於被告以外之人甲○○、劉德成
    於審判外之陳述之證據能力並未表示意見，迄辯論終結前，
    被告及選任辯護人亦均未爭執本案證據之證據能力，依刑事
    訴訟法第159條之5第2項之規定，應視為被告及選任辯護人
    已同意本案相關之傳聞證據均可作為證據，斟酌本案卷內之
    證據並非非法取得，亦無證明力明顯過低之情形，且經於審
    判期日依法進行證據之調查、辯論，被告於訴訟上之程序權
    ，已受保障，前揭各該證據，均得採為證據。
二、上訴人即被告丙○○坦承於上揭時地，駕駛上開自小客車與
    告訴人甲○○所騎乘上開機車發生撞擊，而告訴人甲○○人
    車倒地，其於事發後未等到警察前來處理即駕車離開現場之
    事實，惟辯稱略以：「因在車禍後，甫下車查看即在肇事現
    場遭在場眾人追打，認為告訴人外觀正常，所以才會駕車離
    開，案發當時因罹患精神分裂症，有中度精神障礙，對危險
    之認知及承受度較一般常人為低，本件應構成刑法第19條第
    2項所定之減輕其刑事由」，而輔佐人則稱：「被告患有精
    神分裂症，不知道自己所作所為」云云。經查：
(一)、上揭事實業據告訴人甲○○於警詢指述甚詳，且經目擊證人
    劉德成於警詢、檢察官訊問時證述明確，復有道路交通事故
    現場圖、道路交通事故調查報告表（一）、（二）、道路交
    通事故補充資料表、道路交通事故當事人登記聯單、道路交
    通事故肇事人自首情形紀錄表、肇事逃逸追查表、車籍查詢
    －基本資料詳細畫面各一紙及現場、車損照片六幀附卷可稽
    。且被告於原審亦陳明於事發後未等到警察前來處理即駕車
    離開現場等情，堪認告訴人甲○○、證人劉德成所述應可信
    。
(二)、按汽車行駛至交岔路口，轉彎車應讓直行車先行；又汽車行
    駛時，應注意車前狀況，並隨時採取必要之安全措施，此道
    路交通安全規則第102條第1項第7款及第94條第3項均定有明
    文。被告駕駛汽車自應遵守上開規定，並應負有前開注意義
    務，而參之依前揭道路交通事故調查報告表所載及現場照片
    所示，肇事當時天候雨、有暮光、路面鋪裝柏油、濕潤、無
    缺陷、無障礙物、視距良好，對於車前各人、車之動態當能
    確切掌握等情況，並無不能注意之情事，被告竟左轉彎時未
    讓直行車先行，且未注意車前狀況，並隨時採取必要之安全
    措施，因而肇事致告訴人受有上述傷害，被告對本件車禍之
    發生顯有過失。又告訴人係因本件車禍而受有上開傷害，其
    受傷與被告之過失行為間有相當因果關係。
(三)、被告雖辯稱略以：「在車禍後，甫下車查看即在肇事現場遭
    在場眾人追打，且認為告訴人外觀正常，所以才會駕車離開
    」云云，惟於告訴人甲○○警詢稱：「肇事後，我倒地受傷
    ，自小客車駕駛人下車查看，隨即上車並車門鎖住，我起身
    拍打車門，該駕駛拒絕開門」等語，及證人劉德成於警詢、
    檢察官訊問時所稱：「告訴人有說要叫警察來處理，被告當
    時有把窗戶搖下來，聽到說要叫警察就把窗戶拉起來，倒車
    準備要離開」等情，可知案發當時僅有告訴人與被告有所接
    觸後，被告即駕車逃離現場，實非如被告所辯在現場有遭眾
    人追打之情，況告訴人於車禍發生後乃受有右側手挫傷；雙
    側膝挫傷；雙側髖部、大腿、小腿及踝之表淺損傷，磨損或
    擦傷；右側足部（趾除外）開放性傷口（5X0.5X0.3cm）之
    傷害，堪認告訴人所受傷勢應屬明顯可見，則被告停車查看
    後，要無可能不知告訴人受有傷害之理，足認被告上開所辯
    與事實有間，難以遽信。
(四)、被告雖提出陽明、北投醫院診斷證明書等，另辯稱：「案發
    當時因罹患精神分裂症，有中度精神障礙，應構成刑法第19
    條第2項所定之減輕其刑事由」等語，而原審將被告送請臺
    北市立聯合醫院進行精神鑑定，鑑定結論固為：「許員（指
    被告）於司法偵查卷宗中之筆錄及本次鑑定中對涉案經過，
    述之甚詳，言詞條理分明，其犯行並非由幻覺或妄想等精神
    分裂症之症狀所導致。然許員長期罹患精神分裂症，可能致
    使其於犯行當時，其辨識行為違法或依其辨識而行為之能力
    ，顯著減低」，有該院以97年6月5日北市醫陽字第09731910
    200號函送之精神鑑定報告書在卷可按，惟查，據上開精神
    鑑定報告書肆、鑑定結果：三、犯行當時之精神狀態推測部
    分所載，被告當時意識清楚；其情感感知能力屬正常範圍；
    案發當時並無妄想、幻覺；無定向感誤差；當時記憶力正常
    ；判斷力尚屬正常範圍等情，顯見被告於行為時並無因其罹
    患精神分裂症，致其辨識力受有影響而降低，或其依辨識而
    行為之能力較一般人之平均水準差之情形，況前揭鑑定結論
    ，亦僅陳明被告長期罹患精神分裂症，可能致使其於犯行當
    時，其辨識行為違法或依其辨識而行為之能力，顯著減低一
    情，而非就本件被告行為時，其辨識行為違法或依其辨識而
    行為之能力，是否確顯著減低，予以具體判斷，是尚不得以
    該精神鑑定報告書為被告有利之認定，且被告於本院準備與
    審理期日能充分辯解，顯然並無辨識能力減低之情形，則被
    告與輔佐人辯解被告患有精神分裂症，不知道自己所作所為
    等詞，亦屬事後卸責之詞，委無足取。
(五)、綜上，本件事證明確，被告犯行足可認定，應依法論科。
三、論罪科刑部分：
(一)、被告丙○○因駕車過失撞擊告訴人甲○○致傷，而肇事逃逸
    ，核其所為係犯刑法第185條之4之駕駛動力交通工具肇事，
    致人受傷而逃逸罪。
(二)、原審認被告罪證明確，並適用刑事訴訟法第299條第1項前段
    ，刑法第185條之4、第41條第1項前段之規定，審酌被告駕
    車違規，以致肇事使告訴人受有前述傷害，且於肇事後棄告
    訴人於不顧，逕行逃離現場，所為非是，及其犯罪所生之損
    害、犯後態度、素行，並兼衡被告事後已與告訴人達成民事
    和解，賠償其所受損害，此經告訴人於檢察官訊問時陳明在
    卷（偵卷第59頁）等一切情狀，量處有期徒刑陸月，並諭知
    如易科罰金，以新臺幣壹仟元折算壹日。且就檢察官於原審
    稱：「若認定案發時被告之精神狀態係陷於精神耗弱，則聲
    請於刑內附加必要之保安處分」等語，認為有第19條第2項
    及第20條之原因，其情狀足認有再犯或有危害公共安全之虞
    時，於刑之執行完畢或赦免後，令入相當處所，施以監護。
    但必要時，得於刑之執行前為之，刑法第87條第2項固定有
    明文，而本件被告行為時並無因精神障礙或其他心智缺陷，
    致其辨識行為違法或依其辨識而行為之能力，顯著減低之情
    ，是與刑法第87條第2項之規定未合，況被告自96年12月7日
    起至97年8月28日止，長期在臺北市立聯合醫院陽明院區治
    療其所患之精神分裂病，目前仍在門診持續治療中，亦經被
    告於原審陳明，而認為檢察官之聲請無法准許。
(三)、經核原判決認事用法並無不合，量刑之諭知亦屬妥適，上訴
    人即被告上訴意旨仍執前詞主張判太重與當時不知道自己發
    生何事等詞，然查，被告所辯解之案發時精神狀態之詞並非
    可採，且按「量刑輕重係屬事實審法院得依職權自由裁量之
    事項，苟已斟酌刑法第57條各款所列情狀而未逾越法定刑度
    ，不得遽指為違法（72年台上字第6696號判例）」，本件原
    審判決已經詳細記載量刑審酌各項被告犯罪情節及犯罪後之
    態度等一切情狀，並予以綜合考量，在法定刑內科處其刑，
    經核於法並無不合，上訴意旨既未指摘原判決科刑有何違背
    法令，僅就科刑輕重為爭執，自非適法之上訴理由。是其指
    摘原判決不當，為無理由，應予駁回。
據上論斷，應依刑事訴訟法第368條，判決如主文。
本案經檢察官楊秀蘭到庭執行職務。
中    華    民    國    97    年    12    月    16    日
                  刑事第十二庭  審判長法  官   蔡永昌
                                      法  官   陳榮和
                                      法  官   施俊堯
以上正本證明與原本無異。
如不服本判決，應於收受送達後10日內向本院提出上訴書狀，其
未敘述上訴之理由者並得於提起上訴後10日內向本院補提理由書
（均須按他造當事人之人數附繕本）「切勿逕送上級法院」。
                                      書記官   顧哲瑜
中    華    民    國    97    年    12    月    17    日
附錄：本案論罪科刑法條全文：
刑法第185條之4：
駕駛動力交通工具者肇事，致人死傷而逃逸者，處6月以上5年以
下有期徒刑。


司法院資訊處製作；財團法人民間司法改革基金會備份。
